【裁判字號】    91,簡上,41
【裁判日期】    920912
【裁判案由】    損害賠償
【裁判全文】
臺灣臺北地方法院民事判決                          九十一年度簡上字第四一號
    上  訴  人  勝豐交通企業有限公司
    法定代理人  丙○○
    訴訟代理人  乙○○
                甲○○
    上  訴  人  戊○○
    訴訟代理人  丁○○
右當事人間請求損害賠償事件，上訴人對於中華民國九十年十一月一日本院新店簡易
庭九十年度店簡字第五四號第一審判決提起上訴，本院於中華民國九十二年八月二十
八日辯論終結，本院判決如左：
    主  文
原判決關於駁回上訴人勝豐交通企業有限公司後開第二項之訴部分，及該部分假執行
之聲請，暨命上訴人勝豐交通企業有限公司負擔訴訟費用之裁判均廢棄。
上訴人戊○○應再給付上訴人勝豐交通企業有限公司新台幣萬肆仟肆佰捌拾肆元，
及自民國八十九年十二月二十七日起至清償日止，按年息百分之五計算之利息。
上訴人勝豐交通企業有限公司其餘之上訴駁回。
上訴人戊○○之上訴駁回。
第一審關於命上訴人勝豐交通企業有限公司負擔訴訟費用部分，及第二審訴訟費用關
於勝豐交通企業有限公司上訴部分，由上訴人戊○○負擔二分之一，餘由上訴人勝豐
交通企業有限公司負擔。第二審訴訟費用關於上訴人戊○○上訴部分，由上訴人戊○
○負擔。
    事  實
甲、上訴人勝豐交通企業有限公司（以下簡稱勝豐公司）方面：
一、聲明：
（一）原判決不利於上訴人部分廢棄。
（二）上訴人戊○○應給付上訴人勝豐公司之車輛修繕費用及營業損失新台幣（下同
      ）十一萬八千八百九十元，及自起訴狀繕本送達上訴人戊○○翌日起至清償日
      止，按年息百分之五計算之利息。
二、陳述：除與原審判決書所載者相同茲予引用外，補稱：本件車禍肇事原因業經台
    北縣車輛行車事故鑑定委員會及台灣省車輛行車事故鑑定委員會鑑定，其鑑定結
    果均為駕駛邵俞承並無過失，故本案上訴人戊○○應負全部之損害賠償責任，原
    審已核定修車費用為八萬六千二百十元，上訴人勝豐公司因本次車禍修車耗費二
    十天，致上訴人勝豐公司無法營業，上訴人蔡培豐應賠償上訴人勝豐公司營業損
    失三萬二千六百八十元。
三、證據：援用原審之立證方法。
乙、上訴人戊○○方面：
一、聲明：原判決廢棄。
二、陳述：除與原審判決書所載者相同茲予引用外，補稱：上訴人勝豐公司駕駛人應
    負百分之四十之駕駛責任，故上訴人戊○○之車輛損害及醫療費用亦應合併計算
    在其中。
三、證據：援用原審之立證方法。
丙、本院依職權向台灣省台北縣區車輛行車事故鑑定委員會函調戊○○邵俞丞行車事
    故鑑定案卷宗。
    理  由
一、本件上訴人勝豐公司主張上訴人戊○○於八十九年一月六日十一時三十分許，駕
    駛車號ＢＶ－八六一七號自小客車在台北縣新店市○○路一百號前，因未注意車
    前狀況，保持安全距離，違規追撞，致上訴人勝豐公司所有車號Ｔ三－０六七號
    營業小客車受損，經送修計花費八萬六千二百十元，修車期間共計二十日，損失
    營業收入三萬二千六百八十元，總計損失十一萬八千八百九十元應由上訴人戊○
    ○負責賠償，爰依侵權行為之法律關係，請求上訴人戊○○賠償十一萬八千八百
    九十元，及自起訴狀繕本送達上訴人戊○○翌日起至清償日止，按年息百分之五
    計算之利息等語。上訴人戊○○則以本件車禍肇事係前行駕駛行駛當中突然煞車
    ，致閃避不及才撞上，對方駕駛與有過失等語置辯。
二、本件上訴人勝豐公司主張上訴人戊○○於八十九年一月六日十一時三十分許，駕
    駛車號ＢＶ－八六一七號自小客車在台北縣新店市○○路一百號前，因未注意車
    前狀況，保持安全距離，致上訴人勝豐公司所有車號Ｔ三－０六七號營業小客車
    受損之事實，業據其提出車損照片為證，並有道路交通事故調查報告表、調查筆
    錄、現場照片等在卷可稽，且本件車禍係因上訴人戊○○行駛途中疏於車前狀況
    等情，亦有台灣省台北縣區車行車事故鑑定委員會北鑑字第八九三０一號鑑定意
    見書在卷可參，上訴人戊○○對駕車追撞上訴人勝豐公司車輛肇事事實並不爭執
    ，但辯稱係前行駕駛行駛當中突然煞車，致閃避不及才撞上，對方駕駛與有過失
    等語，惟按汽車在同一車道行駛時，除擬超越前車外，後車與前車之間應保持隨
    時可以煞停之距離，道路安全規則第九十四條第一項有明文之規定，是汽車在同
    一車道行駛時，應保持適當之安全煞車距離，俾縱使前車突然煞停，因後車已保
    持隨時可以煞停之距離，後車亦不致撞上前車，如此方可確保行車安全，故縱使
    前車係突然煞停，其亦無過失可言。本件上訴人戊○○駕車因與前車未保持隨時
    可以煞停之距離，以致撞上上訴人勝豐公司所有之車輛，揆諸前揭說明，上訴人
    戊○○既違反行車時後車與前車之間應保持隨時可以煞停之距離之義務，其具有
    過失甚明，前車並無任何過失，故上訴人戊○○辯稱前車亦與有過失等語，並不
    可採。
三、按因故意或過失，不法侵害他人之權利者，負損害賠償責任，民法第一百八十四
    條第一項前段定有明文。上訴人戊○○行車時竟疏未注意保持安全距離，致車禍
    肇事，顯有過失，且與上訴人勝豐公司車輛所受損害間有相當因果關係，上訴人
    戊○○自應就本件車禍負侵權行為損害賠償責任。
四、次按不法毀損他人之物者，被害人得請求賠償其物因毀損所減少之價額，民法第
    一百九十六條定有明文，但以必要者為限。上訴人勝豐公司請求賠償之車輛修復
    費用，其中屬工資部分為五萬七千九百元，經核確為必要之費用。至其餘更換零
    件部分計六萬五千八百九十元、拷漆為二萬四千七百元，揆諸首揭規定，其中新
    零件更換舊零件之零件折舊部分及車體新拷漆部分非屬必要費用，應予扣除。本
    院依行政院所頒固定資產耐用年數表及固定資產折舊率表，採平均法（即以固定
    資產成本減除殘價後之餘額，按固定資產耐用年數表規定之耐用年數平均分攤，
    計算每期折舊額）計算其折舊，查上訴人勝豐公司所有上揭車輛，係於八十六年
    四月出廠，有上訴人勝豐公司提出之行車執照影本附卷可參，至生損害之八十九
    年一月六日止，實際使用為二年又九個月，而營業用小客車耐用年數為三年，以
    平均折舊法每年折舊率三分之一，則前揭修繕費用之折舊額為六萬二千二百八十
    元（計算方式為：殘價=取得成本(耐用年數加一)，即90590÷ (3+1)=22648；折
    舊額=(取得成本-殘價)×3/1×使用年數，即 (00000-00000)×3/1×12/33=6228
    0），故上訴人勝豐公司得請求之折舊後費用為二萬八千三百十元 (00000-
    00000=28310)，再加上工資，總計為八萬六千二百十元，合計上訴人勝豐公司得
    請求之汽車修復費用為八萬六千二百十元。又上訴人勝豐公司主張修車期間二十
    一日喪失營業收入三萬二千六百八十元，固據提出車修天數及營業損失證明為證
    ，但修理期間致無法使用車輛營業，受有損害者係駕駛司機邵俞丞無從駕車營業
    ，上訴人勝豐公司並非被害人，上訴人勝豐公司請求營業部分損害，於法無據。
    是上訴人勝豐公司請求上訴人戊○○給付修車費用八萬六千二百十元，為有理由
    。
五、從而，上訴人勝豐公司本於侵權行為之法律關係，請求上訴人戊○○給付八萬六
    千二百十元，及自起訴狀繕本送達翌日（即八十九年十二月二十七日）起至清償
    日止，按年息百分之五計算之利息，為有理由，應予准許。逾此所為請求，為無
    理由，應予駁回。原審係判令上訴人戊○○應給付五萬一千七百二十六元，及自
    八十九年十二月二十七日起至清償日止，按年息百分之五計算之利息，是其就上
    開應准許部分（即上訴人戊○○應再給付上訴人勝豐公司三萬四千四百八十四元
    ，及自八十九年十二月二十七日起至清償日止，按年息百分之五計算之利息），
    為上訴人勝豐公司敗訴之判決，並駁回其假執行之聲請，尚有未洽，上訴人勝豐
    公司上訴意旨求予廢棄改判，為有理由，爰由本院予以廢棄改判如主文第二項所
    示。至於上訴人勝豐公司之請求不應准許部分，原判決為上訴人勝豐公司敗訴之
    判決，並駁回其假執行之聲請，經核於法並無不合，上訴人勝豐公司上訴意旨求
    予廢棄改判，為無理由，應駁回其上訴。至上訴人戊○○上訴意旨指摘原判決不
    當，求予廢棄改判，為無理由，應予駁回其上訴。
六、據上論結，本件上訴人勝豐公司之上訴為一部有理由，一部無理由，上訴人戊○
    ○之上訴為無理由，依民事訴訟法第四百三十六條之一第三項、第四百五十條、
    第四百四十九條第一項、第七十九條但書、第七十八條、第四百六十三條判決如
    主文。
中      華      民      國    九十二    年      九      月      十二    日
                                      民事第六庭
                                          審判長法官  林惠瑜
                                                法官  姜悌文
                                                法官  郭美杏
右正本證明與原本無異
本判決不得上訴
中      華      民      國    九十二    年      九      月      十二   日
                                              書記官  陳如庭


司法院資訊處製作；財團法人民間司法改革基金會備份。
